【裁判字號】    99,抗,1258
【裁判日期】    991027
【裁判案由】    聲請具保停止羈押等
【裁判全文】
臺灣高等法院刑事裁定                  99年度抗字第1258號
抗  告  人
即  被  告  甲○○
選任辯護人  邱群傑律師
            許卓敏律師
上列抗告人即被告因違反毒品危害防制條例等案件，不服臺灣臺
北地方法院中華民國99年10月5 日駁回其聲請具保停止羈押之裁
定（99年度聲字第2058號），提起抗告，本院裁定如下：
    主  文
抗告駁回。
    理  由
一、原裁定意旨略以：抗告人即被告甲○○（簡稱被告）因涉違
    反毒品危害防制條例之運輸第一級毒品及懲治走私條例之私
    運管制物品進口案件，經原審訊問後，認其犯罪嫌疑重大，
    有刑事訴訟法第101 條第1 項第2 款、第3 款之情形而有羈
    押必要，於民國99年8 月5 日起執行羈押，並禁止接見通信
    。被告固以其身體狀況、家庭因素等事由聲請停止羈押，然
    經原審函詢臺灣臺北看守所後，認被告雖現罹疾病，惟既經
    看守所定期檢查及戒護送外醫診治，尚無非保外治療顯難治
    療之情形，被告此部份聲請，因不符刑事訴訟法第114 條第
    3 款所定要件，而難採認，被告其餘主張，亦均未符合同法
    第114 條所列各款不得駁回具保停止羈押聲請之事由，且被
    告上開之羈押原因仍然存在。又被告與RICKY SHU 、陳榮順
    及邱亦龍於原審訊問時，就相互聯絡及運輸入境細節，所述
    多所歧異，有事實足認有勾串共犯之虞，而同案被告RICKY
    SHU 與邱亦龍亦均請求與被告及陳榮順對質詰問，此部分尚
    待原審審理，是被告涉犯上開重罪之犯罪事實既尚待與其他
    同案被告進行交互詰問時加以釐清，原裁定羈押、禁止接見
    通信之事由仍存在，顯見本件仍有羈押之必要，而無從以具
    保擔保代替羈押之執行；又於交互詰問完結之前，如准予解
    除禁止接見、通信，當有互通訊息之危險性，更徵禁見之必
    要等情，而裁定駁回被告具保停止羈押之聲請。
二、抗告意旨略以：
    (一)被告所涉雖係死刑、無期徒刑或最輕本刑5 年以上有期徒
      刑之重罪，惟因犯罪事證兼備，縱被告與其他在押被告間
      供述不一，或被告欲勾串共犯，均無法改變如通聯記錄等
      現有之在卷事證及已知犯罪事實，倘原審認恐因被告未能
      續行羈押禁見而有高度串供可能，是否意在否定檢察官之
      起訴事實、各事證之證明力及所犯罪名，或對起訴書內容
      有所保留或質疑？若為如此，被告何有義務承擔檢察官因
      蒐證、偵查與起訴輕率造成被告之不利益？若非如此，被
      告又有何勾串共犯之必要或能有任何影響原審心證和判決
      結果之能力？而在押被告四人間雖供述不一，但皆坦承犯
      行，絕無難以進行追訴或審判之情事，被告且有意與其他
      被告進行對質詰問，藉以釐清真相。是原裁定所指被告有
      勾串共犯之虞一節，實有諸多矛盾之處。
    (二)刑事訴訟法第114 條第3 款並未明文非有急迫性或危及生
      命之病症才有保外就醫資格，換言之，應單純以病症能否
      治癒為具保審查之重點。原審僅以北所衛字0990010246號
      函復內容，間接肯定被告於所方戒護下就醫診治即能治癒
      ，不需保外就醫，並未去函被告所提診斷證明之台北榮民
      總醫院、桃園國軍總醫院、高雄義大醫院及亞東紀念醫院
      詢問有關被告傷病情形及治療計畫，即直接否定復健治療
      之於被告之重要性，恐有失客觀；且經被告詢問，所方無
      法配合被告韌帶重建手術後密集之復健治療，而被告尚有
      手部、左股骨、左腳掌等需手術治療後再施以復健之部位
      ，所方亦無法戒護被告至被告指定醫師或醫院進行診療，
      僅能至亞東紀念醫院由不特定醫師進行診治。惟被告於99
      年6 月23日首次由所方戒護至亞東紀念醫院就醫，在詳述
      病情並出示台北榮民總醫院開立之「韌帶斷裂併腓神經受
      損」診斷證明後，卻遭醫師質疑，並竟僅以X 光片開立「
      右膝挫傷」之診斷證明，完全忽視被告需求及實際身體情
      形，被告雖非質疑該醫師之專業，但若僅因被告穿戴戒具
      而致醫療人員產生負面觀感，實難想像未來多次手術以及
      就診是否能得到平等之對待。又於台北看守所診療室首次
      門診時，被告雖告知身體多處傷病並領有中度肢體障礙之
      殘障手冊，該管醫護人員卻仍紀錄被告為「行動自如，身
      體有多處疑似手術疤痕」等語於病歷，並語帶調侃稱被告
      「身體健康，健步如飛」，被告因一時觀念錯誤致罹刑典
      ，是否即等同必須失去他人信任與獲得妥善治療之權利？
      請考量憲法增修條文第10條第7 項明文保障身心障礙者就
      醫利益之規定。
    (三)被告於本案中僅係受支配而無獨立性之行為人，並無運送
      、販售行為，雖此無礙於共犯身分之成立，但絕非罪無可
      逭，又被告於偵查中業已坦承犯行並供出幕後出資者，無
      任何逃避追訴或審判情事，釋放被告應無造成社會安全之
      虞之情形，爰請以具保、責付或限制住居代替羈押處分，
      若被告於停止羈押後有何刑事訴訟法第117 條第1 項各款
      事由，原審均可再命羈押云云。
三、按被告經法官訊問後，認為犯罪嫌疑重大，而有事實足認為
    有湮滅、偽造、變造證據或勾串共犯或證人之虞，或所犯為
    死刑、無期徒刑或最輕本刑為5 年以上有期徒刑之罪，非予
    羈押，顯難進行追訴、審判或執行者，得羈押之，刑事訴訟
    法第101 條第1 項第2 款、第3 款分別定有明文。又羈押被
    告之目的，其本質在於確保訴訟程序得以順利進行，或為確
    保證據之存在與真實，或為確保嗣後刑罰之執行，而對被告
    所實施剝奪其人身自由之強制處分，而被告有無羈押之必要
    ，法院僅須審查被告犯罪嫌疑是否重大、有無羈押原因以及
    有無賴羈押以保全偵審或執行之必要，由法院就具體個案情
    節予以斟酌決定，故有無羈押之必要性，得否以具保、責付
    、限制住居替代羈押，均屬事實審法院得自由裁量、判斷之
    職權，苟其此項裁量、判斷，並不悖乎通常一般人日常生活
    之經驗法則或論理法則，且就客觀情事觀察，法院羈押之裁
    定，在目的與手段間之衡量並無明顯違反比例原則情形，即
    無違法或不當可言，而不得任意指摘其為違法，據為提起抗
    告之合法理由。
四、經查，被告因涉犯毒品危害防制條例第4 條第1 項之運輸第
    一級毒品罪及懲治走私條例第2 條第1 項之私運管制物品進
    口罪嫌，經臺灣臺北地方法院檢察署檢察官提起公訴，原審
    於核閱卷證及訊問被告後，認依被告之自白、同案被告RICK
    Y SHU 、陳榮順與邱亦龍之供述以及相關卷證資料等物，其
    犯罪嫌疑重大，且所涉毒品危害防制條例第4 條第1 項運輸
    第一級毒品罪之法定刑為死刑或無期徒刑，為最輕本刑5 年
    以上有期徒刑之罪，並考量被告與同案被告RICKY SHU 、陳
    榮順及邱亦龍就運輸古柯鹼之犯罪經過細節，供述多有歧異
    ，恐有勾串共犯之虞為由，認非予羈押，顯難進行審判，有
    羈押之必要，於99年8 月5 日依刑事訴訟法第101 條第1 項
    第2 款、第3 款規定，裁定自同日起執行羈押，並禁止接見
    通信；嗣本案於原審審判程序進行中，被告於99年8 月23日
    具狀向原審聲請具保停止羈押，經原審函詢臺灣臺北看守所
    後，認被告雖現罹疾病，惟既經看守所定期檢查及戒護送外
    醫診治，尚無非保外治療顯難治療之情形，不符刑事訴訟法
    第114 條第3 款所定要件，被告其餘主張亦均未符合同法條
    所列各款不得駁回具保停止羈押聲請之事由，且被告上開羈
    押原因仍然存在，又被告與RICKY SHU 、陳榮順及邱亦龍於
    原審訊問時，就相互聯絡及運輸入境細節，所述多所歧異，
    有事實足認有勾串共犯之虞，而同案被告RICKY SHU 與邱亦
    龍亦均請求與被告及陳榮順對質詰問，此部分尚待原審審理
    ，是被告涉犯上開重罪之犯罪事實既尚待與其他同案被告進
    行交互詰問時加以釐清，原裁定羈押、禁止接見通信之事由
    仍存在，顯見本件仍有羈押之必要，而無從以具保擔保代替
    羈押之執行，又於交互詰問完結之前，如准予解除禁止接見
    、通信，當有互通訊息之危險性，益徵禁見之必要，而裁定
    駁回其具保停止羈押之聲請，經核尚無違反經驗法則、論理
    法則之處，亦未違反比例原則，所為裁定，並無違誤。被告
    抗告意旨以其已坦承犯行，無勾串共犯必要，原裁定指其有
    勾串共犯之虞一節有所矛盾，而刑事訴訟法第114 條第3 款
    規定並不限於急迫性或危險性之疾病，原裁定就此否定復健
    治療對於被告之重要性，有違憲法保障身心障礙者就醫利益
    之意旨及刑事訴訟法第114 條所定人道考量之立法本意，被
    告倘經原審裁定停止羈押後有何刑事訴訟法第117 條第1 項
    各款情形，原審均得再命羈押云云，惟查：被告於偵審時是
    否坦認犯行，犯後態度是否良好，係法院於本案判決時依法
    量刑之審酌事項，要與羈押與否之要件無涉；又被告與RICK
    Y SHU 、陳榮順及邱亦龍於原審訊問時，就相互聯絡及運輸
    入境細節，所述多所歧異，相關事證如不法利得等仍有待釐
    清，此均涉及被告及共犯間之刑責及財產利益，亦有事實足
    認被告有勾串共犯之虞，符合刑事訴訟法第101 條第1 項第
    2 款之羈押原因，而被告涉犯上開重罪之犯罪事實亦尚待與
    其他同案被告於原審進行交互詰問時加以釐清，本件仍有繼
    續羈押及禁止接見、通信之必要。又原審曾就被告之健康狀
    況等函詢臺灣臺北看守所，經該所於99年10月1 日以北所衛
    字第0990010246號函覆稱：「收容人（即被告）因罹患『右
    膝前十字和後十字韌帶撕裂併腓神經損傷，右手砸傷合併肌
    腱受損及疤痕攣縮、右腳垂足』等症，多次於所內門診診療
    ，本所並分別為99年6 月23日、同月7 月6 、16日戒送亞東
    紀念醫院骨科門診，據該院診斷證明書所載診斷分別為『右
    膝挫傷』、『足底筋膜炎，趾關節炎』、『左第四第五趾節
    肢術後合併第四趾蹠關節癒合不良』，依其病況本所將擇日
    戒送外醫複診」等語，有該所函文及所附被告於看守所就診
    之病歷單、放射科檢查申請報到單、亞東紀念醫院診斷證明
    書在卷可佐（見原審聲二卷第3 頁至第15頁），原審因認被
    告雖現罹疾病，惟既經看守所定期檢查及戒護送外醫診治，
    尚無非保外治療顯難治療之情形，被告僅泛指即使戒護就醫
    ，亦無法配合其復健需求云云，並未具體指出有何被告在押
    期間無法進行且具急迫性之診療需求，是被告此部份聲請，
    因不符刑事訴訟法第114 條第3 款所定不得駁回具保停止羈
    押聲請之要件，而難採認等情，業經詳予敘明其認定之理由
    ，另臺灣臺北看守所於99年10月5 日以北所衛字第09913015
    57號再函覆原審稱：「本所收容人甲○○（民國○○年○ 月○○
    日生、身分證統一編號：Ｚ000000000）於99年10月1 日戒送
    亞東紀念醫院骨科門診後返所，據該院診斷證明書所載診斷
    為『胸腰椎骨折已癒合』」等語，有該所函文及所附放射科
    檢查申請報告單、亞東紀念醫院診斷證明書在卷可參（見原
    審聲二卷第17頁-28頁），益徵被告現罹之疾病，尚無非保
    外治療顯難治療之情形。綜上所述，原審因認於現階段之訴
    訟程序，被告之羈押原因並未消滅，且無其他強制處分可代
    替羈押處分，被告又無刑事訴訟法第114條所列各款不得駁
    回聲請具保停止羈押之事由，為保全審判之進行及刑事執行
    ，仍予羈押，並駁回被告具保停止羈押之聲請，所為裁定，
    並無違法之處。被告徒憑己意，仍執陳詞提起抗告，指摘原
    裁定不當，為無理由，應予駁回。
五、據上論結，應依刑事訴訟法第412 條，裁定如主文。
中    華    民    國    99    年    10    月    27    日
                  刑事第十九庭審判長法  官  鄧振球
                                    法  官  彭幸鳴
                                    法  官  潘翠雪
以上正本證明與原本無異。
不得再抗告。
                                    書記官  朱家賢
中    華    民    國    99    年    11    月    1     日

司法院資訊處製作；財團法人民間司法改革基金會備份。
